【裁判字號】    89,自,28
【裁判日期】    890718
【裁判案由】    竊盜
【裁判全文】
臺灣臺中地方法院刑事判決                            八十九年度自字第二八號
    自  訴  人  甲○○
    自訴代理人  乙○○
    被      告  丙○○
                丁○○
右列被告因家庭暴力之傷害等案件，經自訴人提起自訴暨檢察官移送併辦（臺灣臺中
地方法院檢察署八十八年度偵字第二三五七一號），本院判決如左：
    主  文
丙○○傷害人之身體，處拘役日，如易科罰金，以佰元折算壹日。
丁○○自訴不受理。
    事  實
一、丙○○係甲○○之妻舅，係屬二親等之旁系姻親，為家庭暴力防治法第三條第四
    款所稱之家庭成員，丙○○於民國（下同）八十八年八月七日晚間二十三時許，
    因接獲妹妹丁○○電話，得知丁○○與甲○○夫妻發生糾紛（查甲○○於八十八
    年八月七日二十三時許毆打丁○○臉部，致丁○○受下顎牙齒斷三顆之傷害犯行
    ，業經法院判處拘役五十日確定），而於八十八年八月七日凌晨零時四十五分許
    ，至台中市○○○路○段二七九號六樓Ｃ丁○○住處房間，見丁○○嘴角流血，
    一時氣憤，遂基於傷害犯意，於同日一時二分許，在上址處，手持長約數公分可
    握於手中之不明器物，毆打甲○○右肩及右肘，致江國禎受右肩擦傷二ｘ二公分
    及瘀血六Ｘ三公分、右肘挫傷二Ｘ一公分、左上臂擦傷一點五Ｘ一公分、瘀血四
    Ｘ二公分之傷害。
二、案經甲○○提出自訴暨其訴由臺灣臺中地方法院檢察署檢察官就同一事實移送併
    辦。
    理  由
壹、被告丙○○部分
一、訊據被告丙○○對於右揭時地在場並與甲○○有拉扯之事並不否認，惟矢口否認
    有傷害犯行，辯稱：伊未毆打甲○○，當時看到妹妹滿嘴是血，看到自訴人又要
    打我妹妹，要拉開自訴人；自訴人身上的傷不是我造成的，不知是如何造成的云
    云。惟查，被告丙○○右揭傷害事實，業據自訴人甲○○指訴歷歷，再參以被告
    丙○○及在場証人丁○○對被告丙○○當時確有與甲○○拉扯等情亦不否認，並
    有八十八年八月七日凌晨一時許，丙○○搭電梯至上址處，及甲○○搭電梯離去
    之錄影帶二捲及翻拍照片可佐，又自錄影帶翻拍相片中，可見自訴人甲○○於離
    去之際，其有檢視手臂、肩膀等受傷部分之動作，顯見自訴人甲○○於離去之際
    確有受傷之情形，又自訴人甲○○確受有右肩擦傷二ｘ二公分及瘀血六Ｘ三公分
    、右肘挫傷二Ｘ一公分、左上臂擦傷一點五Ｘ一公分、瘀血四Ｘ二公分之傷害，
    亦有全民醫院出具之診斷証明書及相片三張在卷可佐，再參以本件傷害犯行發生
    之因，係被告丙○○接獲其妹丁○○電話，得知夫妻又起紛爭，始至上址，又証
    人丁○○當日確因遭自訴人甲○○毆打而受有下顎牙齒斷三顆之傷害，亦有診斷
    証明書可佐，並有本院八十九年簡上字第一號判決可參，是衡情被告見其妹丁○○遭毆打，至出於氣憤而起意毆打，應可認定，是自訴人所指並非無據，應可採
    信。至証人丁○○証稱：在場沒有人看見被告打自訴人云云，顯係迴護之詞，非
    可採信；另被告丙○○辯稱：其有肢體運動障礙，不可能毆打甲○○云云，惟查
    ，被告丙○○之腳部雖受傷害，惟其右手仍頗為有力，並曾習練跆拳道，亦為被
    告所不否認，且倘毆打之際甚為突然，衡情任被害人身強體健，亦因防衛不及，
    會遭到毆打，此為事理之常，參以被告甲○○所受傷勢輕微，並非嚴重，又受傷
    部位集中於右肩、右肘及左上臂，均屬擦傷，依傷勢觀之，顯確有曲臂抵擋之護
    衛動作，是被告所辯，顯非可採。事証明確，被告丙○○之傷害犯行，堪予認定
    。
二、核被告所為，係犯刑法第二百七十七條第一項之傷害罪。查被告丙○○與自訴人
    即被害人甲○○係二親等之旁系姻親，其二人係家庭暴力防治法第三條第四款所
    稱之家庭成員，被告丙○○對甲○○所為上開犯行，依家庭暴力防治法第二條第
    二項規定，為家庭暴力罪。爰審酌被告丙○○係自訴人甲○○之妻舅，其面對妹
    妹及妹夫之糾紛，未思協助雙方和平溝通，反動手毆打他人，忽視對他人身體權
    之尊重，並非可取，惟查，其係因接獲妹妹電話而至現場，事及近親，心情必屬
    氣憤難平，現場又見妹妹遭毆打後嘴角流血，一時氣憤，至犯本件傷害犯行，而
    本件實因自訴人毆打被告之妹而肇生本件事端，是本件事發並非毫無緣由，衡情
    被告觸犯刑罰，其主客觀上顯有情堪憫恕之處，再參以自訴人甲○○所受之傷勢
    均屬擦傷瘀血，亦有相片可佐，實甚輕微，且自訴人較被告身強體壯，並非弱勢
    無力之人，又查被告與自訴人雙方均係親屬，未思致力弭平創痛不滿，竟再釀成
    傷害犯行，且為區區傷勢，再引致親屬訟爭於刑庭，非令親屬獲判刑責而不快等
    情，暨被告犯罪之動機、方法、手段、目的、被害人所受傷勢及犯後態度等一切
    情狀，量處如主文所示之刑，並諭知易科罰金之折算標準。
三、移送併辦部分（八十八年度偵字第二三五七一號），就被告丙○○傷害犯行部分
    ，與本案係屬同一事實，顯有實質上一罪關係，依刑事訴訟法第二百六十七條之
    規定，應為起訴效力所及，本院自得併予審理，附此敘明。
貳、被告丁○○部分
一、自訴意旨略以：被告丁○○為自訴人甲○○之妻，丁○○於八十八年六月十三日
    十時許，在台中市○○○路○段二七九號六樓Ｃ住處房間內，竊取甲○○所有放
    置於房間浴室門口矮桌上之長褲口袋皮夾內之新台幣二千元。認被告丁○○係犯
    刑法第三百二十條第一項之竊盜罪嫌云云。
二、按不得提起自訴而提起者，應諭知不受理之判決，刑事訴訟法第三百三十四條定
    有明文；又按對於直系尊親屬或配偶，不得提起自訴，刑事訴訟法第三百二十一
    條亦有明文。
三、經查，本件被告丁○○係自訴人甲○○之配偶，業據自訴人甲○○及被告丁○○
    陳明在卷，並有戶籍謄本在卷可佐，是揆諸前揭說明，對被告丁○○諭知不受理
    之判決，並將臺灣臺中地方法院檢察署檢察官就同一事實即被告丁○○竊盜犯行
    停止偵查移送本院部分（臺灣臺中地方法院檢察署八十七年度偵字第二二五三八
    號），退由檢察官另行處理。
據上論斷，應依刑事訴訟法第三百四十三條、第二百九十九條第一項前段、第三百三
十四條、第三百二十一條、刑法第二百七十七條第一項、第四十一條，罰金罰鍰提高
標準條例第一條前段、第二條，判決如主文。
中      華      民      國    八十九    年      七      月    十八    日
                                  臺灣臺中地方法院刑事第一庭
                                      法  官  黃  家  慧
右正本證明與原本無異。
如不服本判決，應於判決送達後十日內向本院提出上訴狀，上訴於臺灣高等法院臺中
分院( 須附繕本 )。
                                      書記官
中      華      民      國    八十九    年      七      月    十九    日
附錄刑法法條:
刑法第二百七十七條第一項
傷害人之身體或健康者，處三年以下有期徒刑、拘役或一千元以下罰金。


司法院資訊處製作；財團法人民間司法改革基金會備份。
